臺灣高等法院臺中分院刑事判決　　　　　　　　　　九十年度上易字第二一四號
　　上　訴　人
　　即　被　告　戊○○
　　選任辯護人　許漢鄰
右上訴人因竊盜案件，不服臺灣苗栗地方法院八十九年度易字第八一八號中華民國九
十年八月九日第一審判決（起訴案號：臺灣苗栗地方法院檢察署八十九年度偵字第五
三四號），提起上訴，本院判決如左：
    主      文
上訴駁回。
    事      實
一、戊○○於民國（下同）八十三年間，曾因侵占案件經臺灣雲林地方法院判處有期
    徒刑三月，並經臺灣高等法院臺南分院判決駁回上訴確定，於八十四年十二月六
    日執行完畢，詎其猶不知悔改，與吳清標、林志成（以上二人已經原審判刑確定
    ）共三人共同基於意圖為自己不法所有之犯意聯絡，於八十九年一月二十六日晚
    上二十一時許，由戊○○自臺北地區某地，駕駛吳清標所有、車牌號碼ＧＮ－八
    三五一號廂型自用小客貨車在前引導，帶領吳清標駕駛戊○○所提供車牌號碼Ｊ
    Ｈ－七九五號曳引車附載林志成（起訴書誤為林志龍），前往苗栗縣造橋鄉○○
    ○○道路旁附近山區，約於翌日零時許至一時許左右，由戊○○告知吳清標、林
    志成行竊地點，並駕駛前開自用小客貨車在附近來回徘徊把風，而由吳清標駕駛
    前開曳引車附載林志成，在上開山區路旁附近，以戊○○提供之鑰匙，竊取怡源
    營造有限公司（下稱怡源公司）所有，先於八十八年三月二十日凌晨某時，在苗
    栗縣竹南鎮港墘十三鄰中部第二高速公路工地，遭姓名年籍人數均不詳之人竊盜
    ，廠牌、型號為ＫＯＭＡＴＳＵ、ＰＣ－三○○型藍、黃色（引擎號碼：六Ｄ0
    00－00000號）挖土機一台，得手後並由吳清標將前開挖土機移置於前開
    曳引車上，仍由吳清標駕駛前開曳引車附載林志成及該挖土機離去，嗣同年月二
    十七日凌晨一時三十分許，該曳引車經過苗栗縣造橋鄉○○○○道路往高速公路
    之涵洞口時，因所載之前開挖土機高度過高卡在該涵洞內，始為警查獲。
二、案經苗栗縣警察局竹南分局報請臺灣苗栗地方法院檢察署檢察官偵查起訴。
    理      由
一、訊據上訴人即被告戊○○（下稱被告）固不否認與吳清標、林志成前往苗栗縣造
    橋鄉查獲地點，而在前揭廂型車內為警查獲，惟矢口否認有結夥竊盜犯行，辯稱
    ：該車牌號碼ＪＨ－七九五號曳引車，並非伊所有，而係案外人許國隆向伊借用
    支票，向加航通運有限公司（下稱加航公司）所購買，並由許國隆駛走，而許國
    隆曾多次向其借用支票多紙使用，嗣許國隆不兌付該紙購車支票，該支票遭退票
    ，加航公司轉向伊討索票款，並要求伊尋回交還該車，始不再追討票款，伊始找
    許國隆欲追回該車歸還加航公司，以解免自己之票款責任，嗣許國隆要伊於八十
    九年一月二十六日二十時左右，至臺北縣土城市○○路與金城路口等候，並稱會
    要吳清標將車子交予伊帶回加航公司，始依約前往，於當日晚上八時左右，在土
    城見到吳清標載被告林志成，惟吳清標表示該曳引車置於苗栗縣造橋鄉，要帶伊
    前往取車，始將自己駕駛之汽車放置臺北縣土城市後，搭乘吳清標駕駛之自小客
    貨車隨同其前往，三人即共往造橋，嗣至造橋，吳清標表示該曳引車在山區，要
    伊在車上等候，由吳清標及林志成二人共同前去開車出來，二人旋即下車離去，
    伊即依其所說，在車上等候，但未幾，二人即因以曳引車竊挖土機而為警逮獲，
    後來不知為何有挖土機，被告吳清標與林志成一夥串通好來說伊是主謀云云。經
查：(一)、右揭犯罪事實，業據被告在警訊及偵查中供承當時確係赴現場行竊等情
    （見偵查卷第八頁反面、第五十頁），並迭據同案被告林志成、吳清標於警訊、
    偵查及原審中坦承其等與被告三人共同行竊挖土機不諱，核與被害人怡源公司經
    理甲○○在警訊中所指述前開挖土機曾經遭竊之情節相符（見偵查卷第四頁反面
    ），並有贓物認領保管單原本、受理各類案件記錄表、進口報單影本各一件、車
    號查詢汽車車籍資料二件，以及前開挖土機照片六幀附偵卷可稽。被告於警訊及
    偵查中之供詞其中自白不諱部分，經證人即製作警訊筆錄之警員詹國政於原審結
    證稱：被告作筆錄時身心狀態正常、表達能力非常清晰等語（見原審卷第一宗第
    一四八、一四九頁），而被告就何以在警訊中供承確係夥同被告吳清標、林志成
    共同竊盜一節，先於八十九年十一月六日原審訊問時，供稱：「（為何偵訊中說
    有偷挖土機？）我忘記了」（見同上卷第三十六頁），又於九十年二月五日原審
    訊問時供稱：「（在警訊及偵查錄中所言是否實在？）我那時睡眠不足昏昏沈沈
    ，忘記我自己說了什麼」（見同上卷第一○○頁），又於同年月十九日於原審供
    稱：「（上次是否有告訴檢察官說吳清標有打電話給你說要偷挖土機？）沒有這
    些事情，真的忘記了，當初作筆錄時糊里糊塗的」等語（見同上卷第一四二頁）
    ，嗣後竟於同年七月二十六日原審審理時，翻異前詞，改口辯稱：「當時我會這
    麼說有二原因：當時警察一直逼問我，我跟他說，他都不信，一直拖到早上，警
    察就要我跟他們寫的一樣，不要再讓大家麻煩，我後來就隨便講，到前幾天（約
    前三、四天），我突然想到，警訊錄音帶應該有存證下來，前面所講的，當不是
    事實，都是吳清標教我講的．．．被警察逼著要寫時，我說他不相信，最後只說
    他要相信的話，我會說這些話，是因為我想離開這地方」等語（見原審卷第二宗
    第一００、一０一頁），前後反覆歧異，且警方若確有逼迫被告簽寫不實筆錄，
    則被告無可能在八十九年一月二十七日凌晨二時拒絕接受夜間訊問（見偵查卷第
    六、七頁），亦無可能存有其否認本件犯行內容之筆錄（見偵查卷第七至九頁）
    ，是其在警訊中，確係在身心狀態正常之情形下，出於自由意願而自承其竊盜犯
    行，自可據為認定其有本件竊盜行為之證據。被告在警訊中自承被查獲當時正在
    把風一節，業據證人即警員徐錦保於原審結證：當時發現前開曳引車卡在涵洞時
    ，守望相助隊之民力報告有一輛廂型車在附近徘徊好幾次，因而在附近查獲被告
    等語綦詳（見同上卷第一四六頁），參以被告被查獲當時，並非在前開曳引車附
    載挖土機之現場，其若非在附近不斷徘徊把風、形跡可疑，則何以遭致警民力之
    注意，終至被查獲參與本件竊盜犯行。從而，被告為否認其當時正在把風，先辯
    稱吳清標與林志成旋即下車離去，伊即依其所說，在車上等候。但未幾，二人即
    因以曳引車竊挖土機而為警逮獲云云，及所辯：吳清標、林志成上去的山口有一
    座大門，伊在車上等三十分鐘，然後伊就到市區買煙，回來後沒多久，就有警員
    來帶我過去云云，均非可採。(二)、被告於原審提出卷附之馬偕紀念醫院八十九年
    十月二十五日及同年十二月二十七日診斷證明書各一件（見原審卷第一宗第三十
    七、一０七頁），病名欄固分別記載被告「右側顳葉腦血變疑腫瘤」，以及「右
    側顳頁先天性血管瘤」、「目前思考能力會有所影響導致表達能力障礙」，然該
    八十九年十二月二十七日診斷證明書醫師囑言欄記載：「患者因上述疾病，於民
    國八十九年十月十八日始至本院神經科門診治療檢查，於民國八十九年十月十九
    日作腦部電腦斷層掃描，民國八十九年十二月一日接收腦部磁振攝影檢查」，尚
    非認定被告於該診斷證明書開立十月前之案發當時，其表達能力確受有影響，且
    馬偕紀念醫院以九十年三月八日馬院醫神字第九○○四二五號函覆原審：「八十
    九年十月十八日的神經學檢查結果為：反應稍微遲鈍，思考能力輕微慢，其他神
    經學檢查都正常，．．．至於八十九年一月二十六日之思考能力、判斷能力等等
    功能是否有問題，因當時患者不在本院就診所以無進一步資料」（見原審卷第二
    宗第四十五頁），被告於原審亦供承醫生對其狀況瞭解等語（見原審卷第一宗第
    一三六頁），是被告於八十九年十月十八日既僅「反應稍微遲鈍，思考能力輕微
    慢，其他神經檢查都正常」，則尚難僅憑嗣後由馬偕紀念醫院開立之前開八十九
    年十月二十五日及同年十二月二十七日診斷證明書病名欄之記載，即遽然斷定被
    告於警訊當時，其思考或表達能力確有重大障礙，致自白之行為事實不實在。(三)
    、被告與共同被告吳清標、林志成三人就如何互相聯繫並同赴現場行竊之過程，
    同案被告吳清標與林志成經原審隔離訊問後，除部分細節有異之外，事隔逾一年
    ，仍大致相符，均供稱：係被告主動邀約並提供前開曳引車等情，與其等在警訊
    中之供述相符，而與被告前揭辯詞迥異，吳清標、林志成既已坦承犯行，當無誣
    陷被告之必要。此外，證人詹國政於原審亦證稱：被告與吳清標、林志成三人於
    警訊時係隔離訊問，剛開始被告完全否認認識吳清標、林志成，後來提示支票，
    被告才改說是一起去偷挖土機，又說是吳清標請伊去把風，而吳清標及林志成對
    如何來、經過路線，被告如何叫其等上去之供述較為一致等語（見原審卷第一宗
    第一四九頁），證人即承辦警員邱永豐亦於原審結證稱：伊負責林志成之筆錄，
    剛開始不承認，後來林志成才說是被告交代萬一被查獲，把責任都推到吳清標身
    上，林志成有承認他們是去偷挖土機等語（見同上卷第一四九頁），與被告在警
    訊中，先係辯稱：伊係至造橋鄉大西村車坪訪友後，駕駛前開廂型車欲北上，要
    進入高速公路即被警方帶回，不知警方當時在查緝失竊挖土機，亦不認識吳清標
    及林志成，不知吳清標及林志成為何指證伊搬運失竊挖土機云云（見偵查卷第七
    、八頁），嗣後復改稱：其實伊認識吳清標，係吳清標與林志成駕駛前開曳引車
    帶路至造橋山區竊取上開挖土機，並以五萬元之代價要伊在附近幫忙注意，可能
    吳清標、林志成怪伊沒把風好而被警察查獲，始聯手指證伊，伊係與吳清標、林
    志成三人，於八十九年一月二十六日二十二時三十分許，由伊把風，而由吳清標
    、林志成駕駛前開曳引車載運前開挖土機云云（見偵查卷第八、九頁），所辯確
    有前後歧異之情形，互核相符。又被告於於原審供問：「（為何當天你會跟來苗
    栗？）我會開拖車頭。（為何以前你說不會開拖車？）拖車跟小客車一樣，我會
    開，但我沒有開過。（當天你是要下來開拖車？）如果能開我就會開回去，不能
    開，也會和車行聯絡」云云（見原審卷第一宗第一三九、一四０頁），姑不論被
    告對其是否會開曳引車，是否要親自駕駛上開曳引車，所供上情業已前後矛盾，
    倘其所辯為實情，則其如何可能在抵達現場後，竟不隨同案被告吳清標及林志成
    一同上山取車，或如其所述，上山嘗試是否能親自開回該曳引車，以決定是否與
    車行聯絡，反而不懼夜間迷途，隻身徘徊，益徵其所辯不足採信。(四)、同案被告
    吳清標迭於警訊及偵、審中供稱：被告開立彰化銀行土庫分行付款、支票號碼Ｎ
    Ｅ0000000號，面額三萬三千五百元之支票，向伊調頭寸，但因跳票，故
    被告承諾若幫忙載運前開挖土機，即將前開曳引車過戶給伊，曾向車行查詢該曳
    引車之價值等語，與證人乙○○在偵查中結證稱：吳清標有打電話給伊要買該曳
    引車，說楊曾向伊借錢，並且不知車何在等語（見偵查卷第六十八、六十九頁）
    ，以及證人許國隆在偵查及原審中結證稱：車牌號碼：ＪＨ—九七五號曳引車，
    係八十八年冬天跟乙○○以十二萬元買的，當天買拖車頭係伊與蕭英然及被告一
    起去買，買來三人合夥用，先付五萬元現金，其他開戊○○的票支付，車款付後
    ，車子有交給伊，後來車子改為蕭英然名義後，車子本來要交給車行，在臺北交
    給被告，係伊與被告二人交車，不知有誰看到，車行打電話來說票未兌現，不知
    車子為何一月間會跑到造橋那邊等語（見偵查卷第八十一頁；原審卷第二宗第七
    十六頁），互核相符，參以吳清標若如被告所述於案發前業已占有或可得占有該
    曳引車，則何以又電詢乙○○該車之價值，是應以吳清標、林志成供述前述曳引
    車於案發前，係由被告所占有，並提供為竊盜工具等情屬實。被告固提出同案被
    告林志成之父林福琳於八十八年十二月十五日將車號ＪＨ－七九五號車輛送修理
    之信合汽車修理廠單據原本、該汽車廠丁○○名片影本、仁順汽車修理廠名片影
    本、上允估價單影本各一件，據以辯稱：係林志成及吳清標分別將前開曳引車送
    往信合汽車修理廠及仁順汽車修理廠送修等情，惟證人林福琳於原審證稱：信合
    修理廠單據由伊拿去送修，係一不熟識姓楊之男子說沒錢，請伊墊錢，伊出二萬
    元，剩下六千元計伊之帳，修好後不知誰去牽，因一臺語發音綽號「八腳」之人
    （同案被告林志成於原審供稱係許國隆）告訴伊有一姓楊之朋友去修車，沒錢牽
    回來，叫伊幫忙墊錢，不知道誰牽走，是偵查卷宗第三十六頁下方照片（前開曳
    引車之照片）那樣之車頭等語（見原審卷第二宗第二十九頁），核與許國隆前揭
    供述相符，且吳清標亦供稱：曾介紹被告到庚○○之上允修理廠修車，因那是朋
    友開的，還告訴朋友如果被告沒有錢還，會替他還，雖與被告某不熟，但朋友一
    場，且是出外人之錢，還是願意幫忙，被告說要修拖車，但不知要修哪一部車，
    修好牽走等語（見原審卷第一宗第九十九頁），又質之被告所提上允估價單及信
    合汽車修理廠單據從何而來，被告答稱係騙修理廠伊是車行云云（見原審卷第一
    宗第一三七頁），惟其自承許國隆並無要伊付修理費（見同上卷第一三八頁），
    則其若非於案發之前，即占有並送修前開曳引車，否則其如何知悉該曳引車何時
    在何處送修，況前述修理時間係至八十八年十二月十五日，距案發時間之八十九
    年一月二十六日尚有逾一月之時間，縱使該曳引車確係由吳清標或林志成委由其
    父林福琳修理，亦無法遽然斷定案發時該曳引車並非在被告占有之中，或被告確
    無右揭犯行。被告另以：吳清標與許國隆不認識，豈有可能與之換票，又倘許國
    隆向伊增換票，為何吳清標於警訊中卻指係伊向其調票，足見吳清標與管領曳引
    車之許國隆關係匪淺，並足稽案發當天係許國隆要吳清標等人帶伊去取回曳引車
    等情詞置辯，惟吳清標供述被告向其調票，並向許國隆換票之情形，係被告曾叫
    伊匯錢給許國隆，其拿一張面額三萬五千元支票給伊，要伊幫忙換錢，並把錢匯
    給許國隆，伊匯二萬多元給許國隆，匯款是向尊龍公司徐美珠經理借來的，但徐
    經理後來又把支票還伊（見原審卷第一宗第九十六頁），吳清標供稱並非自己與
    許國隆有金錢往來，而係替被告匯款與許國隆等情，核與許國隆在原審證稱：其
    與吳清標只見過幾次面，無金錢往來或借票等語（見原審卷第二宗第七十六頁）
    相符，並有吳清標所提八十八年十一月二十日其匯款與許國隆郵政國內匯款執據
    正本一件附卷可稽（見原審卷第一宗第一０八頁），應堪信為真實，被告此部分
    所辯，亦非可取。況且，縱使吳清標與許國隆確實熟識，亦無法因此遽而斷定許
    國隆確將前開曳引車交予吳清標，或被告確無本件竊盜犯行。至於證人乙○○於
    本院證稱：「我是加航公司的負責人，我是買賣曳引車車頭。我們有賣這部車子
    沒有錯。我有看過被告，買賣時，被告有在場，買車時，是許國隆與被告到公司
    與我談，許國隆與我談價格、車況，票據是被告當場簽發，被告都在旁邊，價格
    談好，當天晚上交車，許國隆說要買現金五萬元，許國隆與被告回去拿五萬元現
    金。交車時，他們二個人都有來，曳引車是許國隆開走，被告開回他們開過來的
    小客車。交車後，隔天許國隆帶己○○過來，他說這五萬元是己○○拿出來，他
    說要確保債權，所以把合約書買受人改為己○○，原來的合約書撕掉。隔二個禮
    拜，己○○又打電話給我，他說車子不是他的，他是人頭，隔幾天，己○○過來
    我店裡說明這件事情，他說許國隆沒有拿錢給他。票期快到幾天，被告有告訴我
    ，沒有找到許國隆，可能票會退票。他說他會負責把車子找回來給我，後來幾天
    ，被告與我聯絡，說車子在新店，後來又沒有聯絡，後來票被退票，我有找許國
    隆，他告訴我月底要與我處理，後來又沒有聯絡。隔沒有幾天，被告告訴我，有
    人要帶他去找車，要把車子交還給我，可能明天要把車子交還給我，隔天派出所
    員警與我聯絡，叫我去把車子領回。」等語（見本院卷第四十五頁），僅係證述
    被告參與買賣曳引車車頭之經過，及事後與加航公司連繫交還曳引車車頭之情節
    ，非可據為被告未參與本件竊盜挖土機行為之依據。又證人丁○○於本院證稱：
    「有牽一部車頭去修理，我沒有看過被告。不是被告牽車去。是林福琳的兒子的
    朋友牽去。林福琳因工作的工廠修車與我認識，所以估價單上寫林福琳，因為我
    不認識牽車去的人，林福琳也有打電話給我。」等語（見本院卷第四十六頁），
    另外證人庚○○於本院證述：「（對被告有無印象？）沒有。（被告有無開車去
    你的店裡修理？）沒有。（可否記得是誰開該車去你的店裡修理？）答不記得。
    」等語（見本院卷第四十七頁），依其等供述情節，均非可據以為有利被告之認
    定。(五)、本件事證明確，被告所否認與辯解，無非卸責飾詞，核無可採，其犯行
    堪予認定，應依法論科。辯護人另外聲請傳喚己○○作證，因該證人僅係與買賣
    曳引車車頭有關，與本件被告是否有竊盜行為核無關聯，本院認無傳喚之必要，
    附予說明。
二、核被告所為，係犯刑法第三百二十一條第一項第四款之結夥三人竊盜罪。被告與
    吳清標、林志成之間，有犯意聯絡及行為分擔，為共同正犯。被告有如事實欄所
    示之科刑及執行紀錄，有臺灣高等法院被告全國前案紀錄表及臺灣苗栗地方法院
    檢察署刑案資料查註記錄表在卷可稽，其於五年內再犯本件有期徒刑以上之罪，
    為累犯，各應依刑法第四十七條之規定，加重其刑。原審依據上述理由，適用刑
    法第二十八條、第三百二十一條第一項第四款、第四十七條，並審酌被告犯罪動
    機、目的、手段、品行、所竊之挖土機係怡源營造有限公司約以二百萬元所進口
    購得（八十七年十一月十三日報關完稅）、犯罪所生之危害、被告犯後猶飾詞狡
    辯，犯後態度不佳等一切情狀，量處被告有期徒刑一年之刑。並敘明被告右揭犯
    行所用之鑰匙一把，並未扣案，亦無證據證明其仍存在，爰不另為沒收之諭知。
    經核其認事用法俱無不合，量刑亦稱允適，被告提起上訴猶執陳詞否認犯罪，非
    有理由，應予駁回。
據上論斷，應依刑事訴訟法第三百六十八條，判決如主文。
本案經檢察官丙○○到庭執行職務。
中    華      民      國　    九十一     年     一      月     二 　　日
                                臺灣高等法院臺中分院刑事第七庭
                                      審判長法　官　林　榮　龍
                                      　　　法　官  黃　日　隆
                                      　　　法  官　江　錫　麟
右正本證明與原本無異。
不得上訴。
　　　　　　　　　　　　　　　　　　　　　　書記官　謝　雅　惠
中      華      民      國　    九十一     年     一      月     三 　　日
                                                                        Ｒ
